臺灣高等法院刑事判決
111年度上訴字第1300號
上  訴  人  
即  被  告  徐祥玲



上列上訴人因違反毒品危害防制條例案件，不服臺灣桃園地方法
院110年度審易字第807號，中華民國110年12月24日第一審判決
（起訴案號：臺灣桃園地方檢察署109年度毒偵字第7352、7354
號），提起上訴，本院判決如下：
    主  文
原判決關於民國109年8月16日施用第一、二級毒品部分及定執行
刑部分，均撤銷。
徐祥玲施用第二級毒品，累犯，處有期徒刑貳月，如易科罰金，
以新臺幣壹仟元折算壹日；又施用第一級毒品，累犯，處有期徒
刑陸月，如易科罰金，以新臺幣壹仟元折算壹日。
其他上訴駁回。
前開撤銷改判部分與上訴駁回部分所處之刑，應執行有期徒刑玖
月，如易科罰金，以新臺幣壹仟元折算壹日。
    事  實
一、徐祥玲前因施用毒品案件，經原審法院以107年度毒聲字第3
    02號裁定送觀察、勒戒後，認無繼續施用毒品之傾向，於民
    國108年2月15日執行完畢釋放出所，並經臺灣桃園地方檢察
    署檢察官以108年度毒偵緝字第28號、108年度毒偵字第1014
    號為不起訴處分確定；復於上開觀察、勒戒執行完畢釋放後
    3年內，因施用毒品案件，經原審法院以108年度審簡字第10
    01號判決判處有期徒刑2月、6月，應執行有期徒刑6月確定
    ，於109年4月21日易科罰金執行完畢。詎不知悔改，明知海
    洛因及甲基安非他命為毒品危害防制條例所規範之第一、二
    級毒品，非經許可，不得持有、施用，仍分別為下列犯行：
　㈠基於施用第二級毒品之犯意，於109年8月16日晚間9時許，在
    友人吳佳哲位於桃園市○○區○○○街000號11樓居所內，以將第
    二級毒品甲基安非他命置入玻璃球內燒烤吸食煙霧之方式，
    施用第二級毒品甲基安非他命1次。又基於施用第一級毒品
    之犯意，於同日晚間10時許，在上開處所內，以將第一級毒
    品海洛因捲入香菸點燃吸食之方式，施用第一級毒品海洛因
    1次。嗣於有偵查犯罪職權之公務員發覺其上揭施用毒品犯
    行前，主動坦承其前開施用第一、二級毒品犯行，且願接受
    裁判，另徵得其同意採集尿液送驗後，檢驗結果確呈可待因
    、嗎啡、安非他命、甲基安非他命陽性反應，
    而悉上情。 
　㈡另基於施用第二級毒品之犯意，於109年11月11日凌晨1時許
    ，在桃園市○鎮區○○路○○段000巷00號內，以將第二級毒品甲
    基安非他命置入玻璃球內燒烤吸食煙霧之方式，施用第二級
    毒品甲基安非他命1次。嗣因違反毒品危害防制條例案件，
    經警於109年11月11日晚間8時40分許，持檢察官核發之拘票
    ，在桃園市○○區○○街000號前將其拘提到案，並當場扣得毒
    品吸食器1組，另徵得其同意採集尿液送驗後，檢驗結果確
    呈安非他命、甲基安非他命陽性反應，始悉上情。
二、案經新北市政府警察局海山分局及蘆洲分局報請臺灣桃園地
    方檢察署檢察官偵查起訴。
    理  由
壹、程序部分：
一、施用毒品起訴程式之審查：
    查上訴人即被告徐祥玲（下稱被告）前因施用毒品案件，經
    原審法院以107年度毒聲字第302號裁定送觀察、勒戒後，認
    無繼續施用毒品之傾向，於108年2月15日執行完畢釋放出所
    ，並經臺灣桃園地方檢察署檢察官以108年度毒偵緝字第28
    號、108年度毒偵字第1014號為不起訴處分確定，有本院被
    告前案紀錄表在卷可稽。被告係於上開觀察、勒戒執行完畢
    後3年內之109年8月16日、11月11日，再犯本案施用毒品案
    件，應依毒品危害防制條例第20條第3項規定予以追訴、處
    罰。
二、證據能力部分：
    按被告以外之人於審判外之陳述，雖不符刑事訴訟法第159
    條之1至第159條之4之規定，而經當事人於審判程序同意作
    為證據，法院審酌該言詞陳述或書面陳述作成時之情況，認
    為適當者，亦得為證據。又當事人、代理人或辯護人於法院
    調查證據時，知有第159條第1項不得為證據之情形，而未於
    言詞辯論終結前聲明異議者，視為有前項之同意，同法第15
    9條之5亦有明定。查本件檢察官、被告就下列所引被告以外
    之人於審判外陳述之證據能力迄至言詞辯論終結，均未聲明
    異議，本院審酌該些供述證據作成時，核無違法取證或其他
    瑕疵，認為以之作為本案之證據屬適當，自有證據能力。其
    餘資以認定被告犯罪事實之非供述證據，均查無違反法定程
    序取得之情形，依刑事訴訟法第158條之4反面規定，亦具證
    據能力。
貳、實體方面：
一、認定事實所憑之證據及理由：
    上揭事實，業據被告於本院審理時坦認不諱（見本院卷第11
    5頁），並就事實欄一㈠部分：有勘察採證同意書、新北市政
    府警察局受採集尿液檢體人姓名及檢體編號對照表、台灣檢
    驗科技股份有限公司109年9月28日濫用藥物檢驗報告等在卷
    可查（見109年度毒偵字第7354號卷，下稱毒偵卷一，第55
    至59頁）；就事實欄一㈡部分：有拘票影本、自願受搜索同
    意書、新北市政府蘆洲分局搜索扣押筆錄、扣押物品目錄表
    、刑案現場及扣押物品照片、勘察採證同意書、新北市政府
    警察局受採集尿液檢體人姓名及檢體編號對照表、台灣檢驗
    科技股份有限公司109年11月30日濫用藥物檢驗報告等存卷
    可考（見109年度毒偵字第7352號卷，下稱毒偵卷二，第41
    至43、69至75、79至81、259頁）。被告前揭任意性自白既
    有上開證據足資補強，應堪信為真實。本案事證明確，被告
    施用毒品犯行洵堪認定，應依法論科。
二、論罪：　　
  ㈠核被告所為，就事實欄一㈠部分分別係犯毒品危害防制條例第
    10條第1項施用第一級毒品、同條第2項施用第二級毒品罪；
    就事實欄一㈡部分係犯同條第2項施用第二級毒品罪。其因施
    用而分別持有第一級毒品海洛因、第二級毒品甲基安非他命
    之低度行為，均為其施用之高度行為所吸收，不另論罪。
　㈡又被告所犯上揭各罪（共3罪），其犯意各別，行為互殊，應
    予分論併罰。
　㈢查被告前有如事實欄一所載之刑案前科紀錄及徒刑執行情形
    ，有本院被告前案紀錄表1份在卷可憑，其於有期徒刑執行
    完畢5年內故意再犯本案有期徒刑以上之罪，係屬累犯；另
    審酌釋字第775號解釋意旨，參以被告前已因施用毒品案件
    經法院判處罪刑，於109年4月21日易科罰金執行完畢後，猶
    未能記取教訓，再次為本件施用毒品犯行，顯然忽視法律禁
    令，對刑罰反應力薄弱，有延長矯治期間之必要，均應依刑
    法第47條第1項規定，加重其刑。
　㈣按刑法第62條所謂自首，係指犯人在其犯罪未發覺前，向該
    管公務員承認犯罪，而接受裁判而言。又被告如在犯罪未發
    覺之前，向該管公務員告知其犯罪，而不逃避接受裁判，即
    與刑法第62條規定之自首要件相符，即或自首後，嗣後又與
    其初供不一致之陳述，仍不能動搖其自首之效力（最高法院
    95年度台非字第20號判決意旨可資參照）。經查：被告就事
    實欄一㈠部分，該案乃因其友人吳佳哲涉嫌違反毒品危害防
    制條例案件，經警持檢察官核發之拘票，至吳佳哲上址居所
    地下3樓執行拘提，並經吳佳哲同意搜索該處，進而查扣相
    關毒品及施用工具等情，有案外人吳佳哲警詢筆錄、拘票影
    本、自願受搜索同意書、內政部警政署刑事警察局搜索扣押
    筆錄、扣押物品目錄表等存卷足憑（見毒偵卷一第13至23、
    25、31至35、41、43至47頁），且斯時扣案之相關毒品、施
    用毒品工具皆為案外人吳佳哲所有一節，亦經吳佳哲供述在
    卷（見毒偵卷一第18頁）。另警方執行拘提時，適逢被告、
    吳佳哲離開上址居所之情，亦有前揭吳佳哲警詢筆錄存卷可
    參（見毒偵卷一第14、20至21頁）。足徵該案執行搜索乃因
    被告友人吳佳哲所涉毒品案件，核與被告無涉，且相關毒品
    及施用毒品工具亦均非自被告扣案取得，堪認被告於該案警
    詢時，警方並無任何客觀跡證發覺被告該次施用第一、二級
    毒品犯行，則被告在有偵查犯罪職權之公務員發覺其犯罪前
    ，既已向員警坦認其於108年8月16日、17日分別有施用第一
    、二級毒品犯行（見毒偵卷一第10頁），縱其事後於偵查中
    更正施用毒品之確切時間、地點（見毒偵卷一第119頁），
    仍不能動搖其自首之效力；準此，被告就上開施用毒品犯行
    ，係為偵查犯罪之公務員發覺前，即主動向員警坦承施用第
    一、二級毒品犯罪，且同意採驗尿液而接受裁判，合於自首
    之要件，故就此部分之施用第一、二級毒品犯行，爰皆依刑
    法第62條前段之規定減輕其刑，並依法先加後減之。至於事
    實欄一㈡部分，乃因被告違反毒品危害防制條例案件（包含
    販賣、施用毒品），經警方持檢察官拘票將其拘提到案，並
    當場扣得其身上之毒品吸食器1組，因而查獲等情，有相關
    案外人黃淑芬、黃志成警詢筆錄、拘票影本（上載明「毒品
    案件」）、通聯簡訊內容、自願受搜索同意書、新北市政府
    警察局蘆洲分局搜索扣押筆錄、扣押物品目錄表等存卷可查
    （見毒偵卷二第27至33、35至37、121至137、169至175頁）
    ，足認此部分警方於被告坦承犯罪前，已有相關客觀跡證查
    覺被告之施用毒品犯嫌，被告事後於警詢坦認施用毒品之舉
    ，僅為自白犯罪，自無從依前揭規定減輕其刑，併予說明。
三、上訴駁回之理由（即事實欄一㈡部分）：　　
  ㈠原審對被告所犯事實欄一㈡部分之施用第二級毒品犯行，認罪
    證明確，並以行為人責任為基礎，審酌被告前已因施用毒品
    案件經觀察、勒戒，本應徹底戒除毒癮，詎其仍未能自新、
    戒斷毒癮，竟仍施用足以導致人體機能發生依賴性、成癮性
    及抗藥性等障礙之第二級毒品，戕害自身健康，漠視法令禁
    制，惟其本質上並未危及他人，對社會造成的直接危害有限
    ，復念被告犯後對犯行坦承不諱之態度，兼衡其自陳之教育
    程度、目前在印刷行工作、月薪新臺幣（下同）2萬4200元
    、需照顧父親等一切情狀，量處有期徒刑4月，併諭知易科
    罰金之折算標準為1000元折算1日等語；且說明扣案之吸食
    器1組，為被告所有並供本次施用第二級毒品所用之物，依
    刑法第38條第2項前段之規定宣告沒收等旨。經核原判決就
    此部分認事用法洵無違誤，量刑亦屬妥適，沒收亦無不當。
　㈡被告上訴雖請求從輕量刑；然按關於刑之量定，係屬法院得
    依職權裁量之事項，於具體個案，倘科刑時，既已以行為人
    之責任為基礎，並審酌刑法第57條各款所列情狀，而其所量
    得之刑，未逾越法律所規定之範圍（即裁量權行使之外部性
    界限），客觀上亦無違反比例、公平及罪刑相當原則者（即
    裁量權行使之內部性界限），即不得任憑己意指摘為違法。
    原判決於理由欄中就被告上開部分，已載敘其量刑之理由，
    核已斟酌刑法第57條各款所列情狀，且在法定刑度之內，於
    法並無不合，難謂有何失之過重之處。從而，被告此部分之
    上訴，為無理由，應予駁回。　
四、撤銷改判之理由（即原判決關於109年8月16日施用第一、二
    級毒品部分〈即事實欄一㈠部分〉及定執行刑部分）：
　㈠原審認被告就事實欄一㈠部分之施用第一、二級毒品犯行，事
    證明確，予以論罪科刑，固非無見。惟：此部分施用第一、
    二級毒品犯行，均合於自首要件，原審疏未審酌此情，稍有
    未當，被告上訴請求從輕量刑為有理由。故原判決就此部分
    既有上開可議之處，即屬無可維持，應由本院連同被告之定
    應執行刑部分撤銷改判。
　㈡爰審酌被告前已因施用毒品經法院裁定送觀察、勒戒之紀錄
    ，竟無視國家對於杜絕毒品犯罪之禁令，再為本件施用毒品
    之犯行，應認其戒除毒癮之意志不堅，定力不足，惟念其於
    犯罪後主動坦承犯行，態度良好，及其施用毒品僅戕害己身
    健康，尚未對社會造成實質危害，暨其素行、國中畢業之智
    識程度、勉持之家庭經濟狀況（見本院卷第115頁），目前
    懷有身孕（見本院卷第91頁）、需照顧父親等生活狀況等一
    切情狀，分別量處如主文第2項所示之刑，並均諭知如易科
    罰金之折算標準。再者，參諸被告於本案施用毒品之行為態
    樣、動機，及刑事政策有意緩和有期徒刑合併執行造成之苛
    酷，刑之科處不僅在於懲罰犯罪行為，更重在矯治犯罪行為
    人、提升其規範意識、回復對法律規範之信賴與恪守等情，
    以被告所犯各罪之宣告刑為基礎，於刑法第51條第5款所定
    之外部性界限內，衡酌數罪併合處罰、限制加重刑罰之恤刑
    立法目的，綜合評價各罪類型、關係、法益侵害之整體效果
    ，考量犯罪人個人特質，及以比例原則、平等原則、責罰相
    當原則、重複評價禁止原則為內涵之內部性界限，就上開撤
    銷改判部分與上訴駁回部分所處之刑，定其應執行刑如主文
    第4項所示，並諭知如易科罰金之折算標準，以資懲儆。　
    　　 
據上論斷，應依刑事訴訟法第368條、第369條第1項前段、第364
條、第299條第1項前段，毒品危害防制條例第10條第1項、第2項
，刑法第11條、第47條第1項、第62條前段、第41條第1項前段、
第8項、第51條第5款，判決如主文。
本案經檢察官林岷奭提起公訴，檢察官孟玉梅到庭執行職務。
中　　華　　民　　國　　111 　年　　8 　　月　　9 　　日
                  刑事第十五庭  審判長法　官  陳芃宇
                                      法　官  陳勇松
                                      法　官  陳俞伶
以上正本證明與原本無異。
施用第一級毒品部分，如不服本判決應於收受送達後20日內向本
院提出上訴書狀，其未敘述上訴之理由者並得於提起上訴後20日
內向本院補提理由書（均須按他造當事人之人數附繕本）「切勿
逕送上級法院」。
施用第二級毒品部分，不得上訴。
                                      書記官  朱家麒
中　　華　　民　　國　　111 　年　　8 　　月　　10　　日
附錄：本案論罪科刑法條全文
毒品危害防制條例第10條
施用第一級毒品者，處6 月以上5 年以下有期徒刑。
施用第二級毒品者，處3 年以下有期徒刑。